【裁判字號】    95,上訴,301
【裁判日期】    950323
【裁判案由】    毒品危害防制條例
【裁判全文】
臺灣高等法院刑事判決                 95年度上訴字第301號
上  訴  人  臺灣板橋地方法院檢察署檢察官
被      告  甲○○
                    （現因另案在臺灣桃園女子監獄執行中）
上列上訴人因被告毒品危害防制條例案件，不服臺灣板橋地方法
院94年度訴緝字第165號，中華民國94年10月17日第一審判決（
起訴案號：臺灣板橋地方法院檢察署93年度毒偵字第4834號；移
送併辦案號：臺灣板橋地方法院檢察署93年度核退毒偵字第4號
、94年度毒偵字第6681號），提起上訴，本院判決如下：
    主  文
原判決撤銷。
甲○○連續施用第一級毒品，處有期徒刑壹年肆月。扣案如附表
壹所示之毒品，均沒收銷燬之；如附表貳所之示之毒品外包裝，
均沒收。
    事  實
一、甲○○前曾因施用第二級毒品安非他命案件，經臺灣板橋地
    方法院以民國（下同）90年度毒聲字第3274號裁定送觀察、
    勒戒，執行後認無繼續施用毒品之傾向，由臺灣板橋地方法
    院檢察署檢察官於90年10月26日以90年度毒偵緝字第730 號
    不起訴處分書為不起訴處分確定。
二、甲○○猶不知悛悔，明知海洛因、甲基安非他命分別係毒品
    危害防制條例所規定之第一級毒品、第二級毒品，均不得非
    法持有、施用，竟於上開觀察、勒戒執行完畢釋放後之五年
    內，基於施用第一級毒品海洛因、第二級毒品甲基安非他命
    之概括犯意，連續自92年2月24日下午2時許起（起訴書略載
    為同日晚上6時25分許採尿前回溯26小時、96小時內某時）
    至94年9月11時18時為警查獲前某時止，在臺北縣永和市○
    ○路、臺北縣汐止鎮友人住處、臺北縣中和市○○路21號3
    樓之2、臺北市○○區○○路友人住處、臺北縣土城市○○
    路○段207巷7號2樓等處，或以將毒品海洛因、甲基安非他命
    一同置於玻璃球內，點火加熱燒烤產生白煙吸聞之方式同時
    施用海洛因、甲基安非他命，或以將第一級毒品海洛因摻入
    香煙並點燃香煙吸聞之方式施用第一級毒品海洛因，或以將
    毒品甲基安非他命置於玻璃球內點火加熱燒烤產生白煙吸聞
    之方式施用第二級毒品甲基安非他命；先後多次同時或分別
    非法施用第一級毒品海洛因、第二級毒品安非他命。
三、嗣先後於：
  (一)92年2月24日18時25分許，因甲○○係列管毒品人口，經警
    通知其在臺北縣政府警察局中和分局採尿室內採尿，經送驗
    結果呈海洛因代謝物嗎啡、甲基安非他命類陽性反應，而為
    警查獲。
  (二)93年1月17日凌晨零時30分許，經警持臺灣板橋地方法院法
    官簽發之搜索票，至臺北縣中和市○○路21號3樓之2何榮隆
    （另案審理）住處搜索，自甲○○手持之手提袋內扣得其持
    有之第一級毒品海洛因三包（淨重2.49公克，空包裝重0.77
    公克，純度19.08%，純質淨重0.48公克）、第二級毒品甲基
    安非他命二大包（扣案毛重54公克、淨重52.80八公克），
    及內有甲基安非他命殘渣（量微無法秤重）之包裝（塑膠）
    袋三只；警方又在上址屋內扣得甲○○持有供施用之第一級
    毒品海洛因四包（淨重6.50公克，空包裝重1.36公克，純度
    37.00%，純質淨重2.40公克）、第二級毒品甲基安非他命一
    包（扣案毛重1.1公克、淨重0.8公克），及內有使用過海洛
    因殘渣（量微無法秤重）之包裝袋七只。
  (三)於93年7月22日，因毒品危害防制條例案件經臺灣板橋地方
    法院檢察署發布通緝，旋於93年8月8日凌晨二時許，在臺北
    市○○區○○路 452巷口為警逮捕，警詢中經採集其尿液送
    驗結果亦呈海洛因代謝物嗎啡、甲基安非他命陽性反應，而
    為警查獲。
  (四)於94年9月11時18時許，為警在臺北縣土城市○○路○段207
    巷7號2樓查扣其所持有甲基安非他命之一包（毛重0.08公克
    ，因鑑驗使用0.020公克），經帶至警局訊問，警詢中經採
    集其尿液送驗結果亦呈海洛因代謝物嗎啡、甲基安非他命陽
    性反應，再度為警查獲。
四、案經臺北縣政府警察局中和分局、臺北縣政府警察局永和分
    局、臺北市政府警察局北投分局先後報請臺灣板橋地方法院
    檢察署檢察官偵查起訴，及移送併辦。
    理  由
一、訊據被告甲○○在本院審理中對於上揭事實，均坦承不諱；
    復查：
  (一)被告於92年2月24日18時25分許，因係列管毒品人口，經警
    通知其在臺北縣政府警察局中和分局採尿室內採尿，經送驗
    結果呈海洛因代謝物嗎啡、甲基安非他命之陽性反應，有列
    管毒品人口尿液檢體採集送見紀錄表、臺灣檢驗科技股份有
    限公司92年3月11日濫用藥物尿液檢驗報告、臺北縣政府警
    察局永和分局查獲毒品危害防制條例尿液檢驗送驗清單各一
    紙在卷可憑（見核退字第864號卷第5頁、第6頁）。
  (二)被告93年1月17日凌晨零時30分許為警查獲後，警詢中經採
    尿送驗，發現有甲基安非他命及海洛因代謝物嗎啡之陽性反
    應，有臺灣檢驗科技股份有限公司93年2月9日（尿液檢體編
    號2036號）濫用藥物尿液檢驗報告、臺北縣政府警察局永和
    分局查獲毒品危害防制條例尿液檢驗送驗清單各一紙在卷可
    憑（見核退字第211號卷第3頁、第4頁）。又，同日自被告
    甲○○所持之手提袋內扣得之白粉三包經送驗結果，含第一
    級毒品海洛因成分，淨重2.49公克（空包裝重0.77公克），
    純度19.08%，純質淨重0.48公克；同日自被告甲○○住所內
    扣得之白粉四包經送驗結果，含第一級毒品海洛因成分，淨
    重6.50公克（空包裝重1.36公克），純度37.00%，純質淨重
    2.40公克，有法務部調查局93年3月17日調科壹第000000000
    號鑑定通知書、93年3月17日調科壹第000000000號鑑定通知
    書在卷可考（見93年度核退毒偵字第4號卷第3頁、原審訴字
    第282號卷第25頁）。再查，同日自被告甲○○所持之手提
    袋內扣得之結晶二大包經檢驗結果，含第二級毒品甲基安非
    他成份（扣案毛重54公克、淨重52.80八公克），殘渣袋三
    只，其內裝物殘渣（量微無法秤重）經測試有甲基安非他命
    反應；在上址甲○○住所扣得之結晶一包經檢驗結果，含第
    二級毒品甲基安非他成份（扣案毛重1.1公克、淨重0.8公克
    ），殘渣袋七只，其內裝物殘渣（量微無法秤重）經測試有
    第一級毒品海洛因反應，有臺北縣政府警察局永和分局查獲
    涉毒品危害防制條例毒品初步鑑驗報告單四紙在卷可查（見
    93毒偵字第702號卷第20頁、第21頁、本院卷）。
  (三)於93年8月8日凌晨為警逮捕後，警詢中經採集其尿液送驗結
    果亦呈海洛因代謝物嗎啡、甲基安非他命陽性反應，有臺灣
    尖端先進生技醫藥股份有限公司93年 8月13日濫用藥物檢驗
    報告、臺北市政府警察局北投分局查獲煙毒案件尿液送驗紀
    錄簿單各一紙在卷可稽（見93年度毒偵字第1354號卷第14頁
    、第16頁）。
  (四)於94年9月11時18時許，警方在臺北縣土城市○○路○段207
    巷7號2樓查扣被告所持有之結晶一包，鑑定結果係第二級毒
    品甲基安非他命，毛重0.08公克，因鑑驗使用0. 020公克；
    同日被告在警詢中經採集其尿液送驗結果亦呈海洛因代謝物
    嗎啡、甲基安非他命陽性反應，分別有臺灣檢驗科技股份有
    限公司94年9月26日濫用藥物檢驗報告、94年9月28日濫用藥
    物尿液檢驗報告各一紙在卷可查（見毒偵字第5253號卷第46
    頁、第47頁）。
  (五)被告之自白，核與事實相符，自屬可信。
  (六)被告前曾因施用第二級毒品安非他命案件，經臺灣板橋地方
    法院以90年度毒聲字第3274號裁定送觀察、勒戒，執行後認
    無繼續施用毒品之傾向，由臺灣板橋地方法院檢察署檢察官
    於90年10月26日以90年度毒偵緝字第730號不起訴處分書為
    不起訴處分確定，有上開不起訴處分書電腦列印本、本院被
    告全國前案紀錄表各一件附卷可憑。
  (六)被告係觀察、勒戒執行完畢釋放後五年內再犯施用第一級毒
    品海洛因、第二級毒品安非他命之罪事證明確，被告犯行洵
    堪認定，應依法論科。
二、論罪法條：
  (一)核被告所為，係犯毒品危害防制條例第10條第1項之施用第
    一級毒品海洛因罪，及同條第2項之施用第二級毒品甲基安
    非他命罪。其施用第一級毒品海洛因前後持有海洛因，施用
    第二級毒品甲基安非他命前後持有甲基安非他命之低度行為
    ，應為施用海洛因、甲基安非他命之高度行為所吸收，均不
    另論罪。又被告先後多次施用第一級毒品海洛因、第二級毒
    品甲基安非他命之犯行，時間緊接，方法相同，觸犯構成要
    件相同之罪，顯係基於概括犯意為之，均為連續犯，應依刑
    法第56條之規定，各以一罪論，並加重其刑。
  (二)被告施用上開毒品之方式，或係將毒品海洛因、甲基安非他
    命同置於玻璃球內點燃燒烤產生白煙吸聞之方式同時施用毒
    品海洛因、甲基安非他命多次，或係分別單獨將毒品海洛因
    摻入香煙並點燃香煙吸聞之方式施用海洛因多次，另單獨將
    毒品甲基安非他命置於玻璃內點燃燒烤產生白煙吸聞之方式
    施用安非他命多次等情，業據被告於審理中供明在卷，則被
    告於同時、地，以同一方法，連續施用毒品海洛因、甲基安
    非他命，因其各次施用海洛因、甲基安非他命，均僅有一個
    施用行為，同時觸犯上開二罪名，應構成想像競合犯。而被
    告先後多次施用海洛因犯罪及施用甲基安非他命犯罪，應先
    各論以一連續施用第一級毒品罪及連續施用第二級毒品罪，
    再依刑法第55條想像競合犯之關係，從一重論以連續施用第
    一級毒品海洛因罪。公訴意旨認被告所犯施用第一級毒品、
    第二級毒品罪，應分論併罰，容有未洽。
  (三)公訴人起訴事實雖僅論及被告於92年2月24日晚上6時25分許
    採尿前回溯26、96小時內某時起至93年1月17日凌晨1時30分
    許採尿前回溯26、96小時內某時止，多次施用海洛因、甲基
    安非他命之犯行；惟被告其餘施用第一級毒品海洛因、第二
    級毒品甲基安非他命犯行，與原已起訴之被告施用海洛因、
    甲基安非他命行為，既有連續犯之裁判上一罪關係，為起訴
    效力所及，本院自應一併審判。
三、原審據以論罪科刑，固非無見。惟查：(一)原審未及就被告連
    續施用第一級毒品海洛因、第二級毒品甲基安非他命，而於
    於94年9月11時18時許，為警在臺北縣土城市○○路○段207
    巷7號2樓查獲查獲之犯行併予審判，尚有未洽；(二)扣案之第
    第一級毒品海洛因、第二級毒品甲基安非他命，與放置上開
    毒品之塑膠袋外包裝，在客觀上並非不能析離；且扣案之塑
    膠袋外包裝係用以放置毒品防止逸漏，以便於攜帶、施用，
    乃係供施用第一級毒品海洛因、第二級毒品甲基安非他命之
    物，且依客觀上之被告持有狀態判斷其合理歸屬，應與查扣
    之毒品同樣認定係屬被告所有，原判決未併予宣告沒收，亦
    有可議。公訴人之上訴意旨，以原審未及就被告連續施用第
    一級毒品海洛因、第二級毒品甲基安非他命，而於於94年9
    月11時18時許為警查獲之犯行併予審判，指摘原判決不當，
    為有理由；且原判決另有上揭(二)部分之可議，自應由本院將
    原判決撤銷改判。爰審酌被告犯罪之動機、目的、手段、施
    用毒品之種類期間，施用毒品雖係自戕行為，然對社會治安
    及善良風俗已造成相當之傷害，及被告犯罪後已坦承犯罪之
    態度等一切情狀，量處如主文所示之刑。扣案如附表壹所示
    之物，分別係查獲之第一級毒品、第二級毒品，不問屬於犯
    人與否，均應依毒品危害防制條例第18條第1項前段之規定
    ，宣告沒收銷燬之；另取樣檢驗之海洛因、第二級毒品甲基
    安非他命部分，因檢驗用罄而滅失，爰不為沒收銷燬之諭知
    。扣案如附表貳所示放置第一級毒品海洛因、第二級毒品甲
    基安非他命之塑膠袋外包裝，與所放置上開毒品，在客觀上
    並非不能析離，且扣案之塑膠袋外包裝係用以放置毒品防止
    逸漏，以便於攜帶、施用，乃係供施用第一級毒品海洛因、
    第二級毒品甲基安非他命之物，且依客觀上之被告持有狀態
    判斷其合理歸屬，應與查扣之毒品同樣認定係屬被告所有，
    自應依刑法第38條第1項第2款之規定，併予宣告沒收。末查
    ，另扣案安非他命吸食器二組、分裝杓三支，固係供施用上
    開毒品所用之物，分裝袋三百四十三只，雖係供被告他日施
    用毒品犯罪預備之物，但以上物件，並不能證明係屬被告所
    有；至於扣案之注射針筒共四支、磅秤一台、帳冊四張、手
    機二支，則不能證明係被告所有供犯本案使用之物，故均不
    予宣告沒收，附此敘明。
據上論斷，應依刑事訴訟法第369條第1項前段、第364條、第299
條第1項前段，毒品危害防制條例第10條第1項、第2項、第18條
第1項前段，刑法第11條前段、第56條、第55條、第38條第1項第
2款，判決如主文。
本案經檢察官林炳雄到庭執行職務。
中    華    民    國    95    年    3     月    23    日
                  刑事第十庭    審判長法  官  劉景星
                                      法  官  陳志洋
                                      法  官  陳博志
以上正本證明與原本無異。
如不服本判決，應於收受送達後十日內向本院提出上訴書狀，其
未敘述上訴之理由者並得於提起上訴後十日內向本院補提理由書
（均須按他造當事人之人數附繕本）。
                                      書記官  陳嘉文
中    華    民    國    95    年    3     月    28    日
附錄本案論罪科刑法條全文：
毒品危害防制條例第十條
施用第一級毒品者，處六月以上五年以下有期徒刑。
施用第二級毒品者，處三年以下有期徒刑。
附表壹：
  (一)第一級毒品海洛因三包，驗餘淨重2.49公克，純度19.08%，
    純質淨重0.48公克。
  (二)第二級毒品甲基安非他命二大包，淨重52.8公克（毛重54公
    克）。
  (三)第一級毒品海洛因四包，驗餘淨重6.50公克，純度37.00%，
    純質淨重2.40公克。
  (四)第二級毒品甲基安非他命淨重一包，0.8公克（毛重1.1公克
    ）。
  (五)第二級毒品甲基安非他命殘渣包裝（塑膠）參只內之甲基安
    非他命（微量無法秤重）。
  (六)第一級毒品海洛因殘渣包裝（塑膠）袋柒只內之海洛因殘渣
   （微量無法秤重）。
  (七)第二級毒品甲基安非他命，毛重0.08公克，因鑑驗使用
    0.020公克。
附表貳：
  (一)放置附表壹編號(一)第一級毒品海洛因之空包裝（重0.77公克
    ）。
  (二)放置附表壹編號(二)第二級毒品甲基安非他命之外包裝。
  (三)放置附表壹編號(三)第一級毒品海洛因之空包裝（重1.36公克
    ）。
  (四)放置附表壹編號(四)第二級毒品甲基安非他命之外包裝。
  (五)放置附表壹編號(五)第二級毒品甲基安非他命殘渣之包裝（塑
    膠）袋參只。
  (六)放置附表壹編號(六)第一級毒品海洛因殘渣之包裝（塑膠）袋
    柒只。
  (七)放置附表壹編號(七)第二級毒品甲基安非他命之外包裝。


司法院資訊處製作；財團法人民間司法改革基金會備份。
